【裁判字號】    98,易,589
【裁判日期】    990202
【裁判案由】    恐嚇取財
【裁判全文】
臺灣士林地方法院刑事判決               98年度易字第589號
公  訴  人  臺灣士林地方法院檢察署檢察官
被      告  甲○○
                    （現在臺灣士林看守所羈押中）
上列被告因恐嚇取財案件，經檢察官提起公訴（98年度偵字第15
296 號），被告在本院準備程序中就被訴事實均為有罪之陳述，
經本院合議庭裁定改行簡式審判程序後，本院判決如下：
    主  文
甲○○意圖為自己不法之所有，以恐嚇使人將本人之物交付，肆
罪，各處有期徒刑柒月。應執行有期徒刑壹年拾月。
    事  實
一、甲○○前曾因違反毒品危害防制條例案件，經本院以九十八
    年度審簡字第三二六號判決判處有期徒刑六月確定，尚未執
    行，仍不知悔改，因見領有輕度智障身心障礙手冊之乙○○
    單純可欺，竟意圖為自己不法之所有，四次基於恐嚇取財之
    犯意，有如下四次向乙○○恐嚇取財之行為：
（一）意圖為自己不法之所有，基於恐嚇取財之犯意，於九十八
      年十月三十一日晚間八時三十分許，在臺北市大同區○○
      ○路三十九號「當代藝術館」前，向乙○○恫稱：「老大
      要我向你收五千元，否則要剁斷你手指作交代」等語，使
      乙○○心生畏懼，而自行交付新臺幣（下同）四千元。
（二）意圖為自己不法之所有，基於恐嚇取財之犯意，於九十八
      年十一月三日晚間八時許，在臺北市大同區○○○路二十
      五號前，向乙○○恫稱：「老大要我來向你收錢」等語，
      使乙○○心生畏懼，而自行交付一千六百元。
（三）意圖為自己不法之所有，基於恐嚇取財之犯意，於九十八
      年十一月五日下午二時三十分許，在臺北捷運站中山地下
      街「萊爾富便利商店」前，向乙○○恫稱：「黑道向我要
      錢，你不給錢會害我被打」等語，使乙○○心生畏懼，而
      自行交付二千四百元。
（四）意圖為自己不法之所有，基於恐嚇取財之犯意，於九十八
      年十一月六日下午二時許（起訴書誤載為二時三十分），
      在臺北捷運站中山地下街Ｒ９出口處，向乙○○恫稱：「
      不給錢就叫小弟來打你」等語，使乙○○心生畏懼，而任
      令甲○○自其口袋中取走三千元。嗣因乙○○之母古秀琴
      發覺有異，乃尾隨乙○○前往上址捷運站查察，而於九十
      八年十一月八日下午三時許，在上開捷運站中山地下街Ｒ
      １出口處發現甲○○，乃報警查獲上情。
二、案經乙○○、古秀琴訴請臺北市政府警察局大同分局移送臺
    灣士林地方法院檢察署檢察官偵查起訴。
    理  由
一、後引證人乙○○、古秀琴於警詢及檢察官偵查中所為之證詞
    ，雖均為被告以外之人在審判外以言詞所為之陳述，屬於傳
    聞證據，乙○○、古秀琴於檢察官偵查中以證人身分作證後
    ，復未經被告交互詰問，此部分採證程序尚未完備，惟被告
    自始認罪，同意改行簡式審判程序，依刑事訴訟法第一百五
    十九條第二項規定，本即不適用傳聞證據排除法則之規定，
    而被告除認罪外，在審判中亦未再請求傳喚乙○○二人到庭
    作證，等如已放棄反對詰問權之行使，上開採證程序之瑕疵
    已然補正，乙○○二人之陳述且無顯不可信之情況，是故，
    上開警、偵訊筆錄依刑事訴訟法第一百五十九條第二項、第
    一百五十九條之五第一項規定，均有證據能力。至於後引乙
    ○○之身心障礙殘障手冊影本，係公務員職務上所核發之證
    明文書，且無顯不可信之情況，依刑事訴訟法第一百五十九
    條之四第一款規定，亦有證據能力。
二、訊據被告甲○○坦承上揭四次恐嚇取財之犯行不諱，核與證
    人乙○○於警詢及檢察官偵查中指訴其四次被害之情節相符
    ，與證人古秀琴於警詢及檢察官偵查中指述其如何因發覺乙
    ○○神情有異，而尾隨乙○○查獲被告之情節，亦屬相符，
    此外，並有乙○○之身心障礙殘障手冊影本在卷可考，足認
    被告前揭自白屬實，可以採信。本件事證明確，被告四次向
    乙○○恐嚇取財之犯行，均可認定，應依法論科。
三、核被告甲○○四次向乙○○恐嚇取財之所為，均係犯刑法第
    三百四十六條第一項之恐嚇取財罪。至被告先前雖一度辯稱
    ：伊只是向乙○○騙錢云云，意指其無意對乙○○實際施加
    惡害，僅應構成刑法第三百三十九條第一項之詐欺取財罪云
    云，惟按，恐嚇罪質本就含有相當之詐欺性，該罪與詐欺罪
    之區別，係視行為人對於被害人所用之手段而定，如僅使被
    害人陷於錯誤者，為詐欺，使其發生畏懼心者，則為恐嚇，
    最高法院三十年上字第六六八號判例可資參照，換言之，並
    不因行為人主觀上有無實現恐嚇惡害之真意，而有不同，查
    被告數次以加害生命、身體之事，脅迫乙○○交付財物，而
    乙○○亦確實因此心生畏懼，已見前述，依上說明，被告所
    為，自係恐嚇取財，非詐欺取財可比，附此敘明。被告犯四
    個恐嚇取財罪，犯罪手法及被害人雖均相同，然犯罪時間、
    地點截然可分，被告亦分別從中獲取數千元之不法利益，客
    觀上可以分別評價，應分論併罰。爰審酌被告利用乙○○輕
    度智障之身心缺陷，數次向乙○○恐嚇取財，犯罪之動機、
    目的、手段，均無可取，而乙○○所失財物雖然有限，然其
    因此所受之驚嚇，則難以彌補，被告犯後雖然坦承犯行，惟
    此應係相關罪證明確，自知無可逃遁所致，且其事後亦未與
    乙○○和解，賠償乙○○所受損失，檢察官求處有期徒刑一
    年十月（應執行刑），衡諸本案情節，應屬允當，被告犯後
    態度及其他一切情狀，分別量處如主文所示之刑，再定其應
    執行刑，以示懲儆。末查，檢察官雖請求對被告宣付強制工
    作，惟查，被告自九十四年迄今，僅有因施用毒品，而遭法
    院裁定觀察、勒戒，及一次判處有期徒刑六月之前科，有其
    臺灣高等法院被告前案紀錄表一份可參，而被告本次雖犯四
    次恐嚇取財罪，然其犯罪時間集中在短短七日內，被害人僅
    有一人，此係密集犯罪，亦與犯罪習慣有別，參酌本件被告
    已受有期徒刑一年十月之宣告（應執行刑），刑度不輕，應
    可發揮矯正功能，是故，應無再對其宣告強制工作之必要，
    併此敘明。
據上論斷，應依刑事訴訟法第二百七十三條之一第一項、第二百
九十九條第一項前段，刑法第三百四十六條第一項、第五十一條
第五款，刑法施行法第一條之一第一項、第二項前段，判決如主
文。
本案經檢察官鄭富城到庭執行職務。
中    華    民    國    99    年    2     月    2     日
                  刑事第八庭  法  官  陳彥宏
以上正本證明與原本無異。
如不服本判決應於收受判決後10日內向本院提出上訴書狀，並應
應敘述具體理由。其未敘述上訴理由者，應於上訴期間屆滿後20
日內向本院補提理由書(均須按他造當事人之人數附繕本)「切勿
逕送上級法院」。
                              書記官  范煥堂
中    華    民    國    99    年    2     月    2     日
論罪法條：刑法第346條第1項
意圖為自己或第三人不法之所有，以恐嚇使人將本人或第三人之
物交付者，處6 月以上5 年以下有期徒刑，得併科1 千元以下罰
金。
以前項方法得財產上不法之利益，或使第三人得之者，亦同。
前二項之未遂犯罰之。


司法院資訊處製作；財團法人民間司法改革基金會備份。
